臺灣高等法院刑事判決　　　　　　　 100年度上訴字第2666號
上　訴　人　臺灣士林地方法院檢察署檢察官
被　　　告　沃德浩
上列上訴人因被告違反藥事法案件，不服臺灣士林地方法院100
年度訴字第162號，中華民國100年7月29日第一審判決（起訴案
號：臺灣士林地方法院檢察署100年度偵緝第134號），提起上訴
，本院判決如下：
    主  文
原判決撤銷。
沃德浩明知為禁藥而轉讓，累犯，處有期徒刑參月；又明知為禁
藥而轉讓，累犯，處有期徒刑參月；又明知為禁藥而轉讓，累犯
，處有期徒刑參月；應執行有期徒刑柒月。
    事  實
一、沃德浩前因施用毒品案件，經臺灣士林地方法院以90年度易
    字第547號、92年度易字第174號判處有期徒刑6月、8月確定
    ，又因贓物、偽造有價證券等案件，先後經臺灣基隆地方法
    院以92年度訴字第82號判處有期徒刑6月確定、以91年度訴
    字第143號判處有期徒刑3年6月確定，嗣上開4罪，經臺灣基
    隆地方法院以96年度聲減字第112號減刑並定執行刑為4年，
    並於民國96年7月1日縮刑期滿執行完畢。詎仍不知悔改，明
    知甲基安非他命係毒品危害防制條例第2條第2項所列管之第
    二級毒品，亦為藥事法所列管之禁藥，依法不得轉讓，猶基
    於轉讓禁藥之犯意，分別於：(一)99年7月底某日之不詳時間
    ，在新北市○里區○○路125之15號2樓，將自己所有之置於
    吸食器內之少量甲基安非他命，無償轉讓予蕭安廷1次，(二)
    99年7月底某日，在同上址，將自己所有之置於吸食器內之
    少量甲基安非他命，無償轉讓予蕭安廷1次，(三)99年8月初某
    日，又在同址，將自己所有之置於吸食器內之少量甲基安非
    他命，無償轉讓予蕭安廷1次（上開3次，均無證據證明轉讓
    數量淨重達20公克以上）。
二、案經新北市政府警察局新莊分局報告臺灣士林地方法院檢察
    署檢察官偵查起訴。
    理  由
壹、證據能力
    本案所據以認定被告沃德浩犯罪事實之供述證據及非供述證
    據，被告均同意作為證據（本院卷第41頁反面），本院審酌
    屬被告以外之人於審判外之言詞或書面陳述部分，認為各該
    證據作成時並無違法及證明力明顯過低之瑕疵等不適當情況
    ，故就上揭證據認為均有證據能力。
貳、實體部分
一、訊據被告就上揭事實於原審、本院審理時坦承不諱（原審卷
    第50頁反面，本院卷第41頁反面），與證人蕭安廷於警詢、
    偵查時之證述（臺灣士林地方法院檢察署99年度偵字第1094
    5 號偵查卷，第89頁反面至90頁、第107至108頁）互核相符
    ，復有臺灣檢驗科技股份有限公司出具之濫用藥物檢驗報告
    、臺北縣政府警察局新莊分局搜索扣押筆錄、扣押物品目錄
    表及扣案之毒品照片等件（臺灣士林地方法院檢察署100年
    度偵緝字第134號偵查卷，第81頁，99年度偵字第10945號偵
    查卷，第37至41、72至84頁）為憑，足認被告上揭任意性自
    白與事實相符，應堪採信。本件事證明確，被告上開犯行洵
    堪認定，應依法論科。
二、論罪部分
  (一)按甲基安非他命為毒品危害防制條例第2條第2項第2款所定
    之第二級毒品，並經行政院衛生署於79年10月9日以衛署藥
    字第904142號函明令公告列為禁藥管理，依法不得持有及轉
    讓。而藥事法第83條就明知為禁藥而轉讓者亦有處罰明文，
    故明知為禁藥甲基安非他命而轉讓予他人者，除構成毒品危
    害防制條例第8條第2項之轉讓第二級毒品罪外，亦構成藥事
    法第83條第1項之轉讓禁藥罪，此係同一犯罪行為而同時有
    二種法律可資處罰之法條（規）競合情形，應依重法優於輕
    法、後法優於前法等法理，擇一處斷。又93年1月9日施行之
    毒品危害防制條例第8條第2項轉讓第二級毒品罪之法定本刑
    為「六月以上五年以下有期徒刑，得併科新臺幣七十萬元以
    下罰金」，且本案被告轉讓甲基安非他命之數量，並無證據
    顯示有逾毒品危害防制條例所規定之一定數量而應加重其刑
    至2分之1之情形，而95年7月1日施行之藥事法第83條第1項
    轉讓禁藥罪之法定本刑則為「七年以下有期徒刑，得併科新
    臺幣五百萬元以下罰金」，是藥事法第83條第1項為重法；
    再毒品之範圍尚包括影響精神物質與其製品，而藥事之管理
    ，亦非僅止於藥品之管理，又毒品未必係經公告之禁藥，禁
    藥亦未必為毒品，是毒品危害防制條例與藥事法二者，並無
    必然之特別法與普通法關係；故轉讓甲基安非他命之行為，
    應依重法優於輕法之法理，優先適用藥事法第83條第1項之
    規定處斷（最高法院97年度台上字第2158號判決、97年度台
    非字第397號判決、96年度台上字第3626號判決、96年度台
    上字第3582號判決、本院暨所屬法院94年法律座談會刑事類
    提案第8號結論意旨參照）。
  (二)核被告上開三次轉讓甲基安非他命所為，均係犯藥事法第83
    條第1項之轉讓禁藥罪。其為轉讓而持有第二級毒品之低度
    行為，為轉讓第二級毒品之高度行為所吸收，均不另論罪。
    又被告先後3次轉讓禁藥犯行，犯意不同，行為互殊，顯係
    基於個別犯意所為，應予分論併罰。
  (三)被告有如上揭事實欄所載之犯罪科刑執行紀錄，有本院被告
    前案紀錄表在卷可稽，其於5年內故意再犯本件有期徒刑以
    上之罪，為累犯，應各依刑法第47條第1項規定加重其刑。
三、撤銷改判理由
  (一)原審以被告犯行明確，予以論罪科刑，固非無見，惟被告上
    開三次轉讓甲基安非他命之犯行，其犯罪時間仍有明顯區隔
    ，並無密切不可分之關係，既屬各自獨立，應以評價為數罪
    始較適當（最高法院100年度台上字第1150號判決意旨參照
    ），原審逕以接續犯論以一罪，尚有未洽。因認檢察官執此
    指摘原判決不當，為有理由，自應由本院將原判決予以撤銷
    改判。
  (二)爰分別審酌被告前有多次毒品前科，顯示素行不佳，且應知
    毒品危害之烈，竟進而為轉讓禁藥犯行，對社會秩序及國民
    健康造成進一步危害，應予非難，兼衡其嗣後自知事證明確
    而坦認犯行，所轉讓之對象僅一人，轉讓之數量尚非甚多，
    暨其品行、智識程度、手段等一切情狀，各量處如主文第二
    項所示之刑，並定其應執行刑，以示警懲。至如起訴書犯罪
    事實欄所載被告經查獲時起出之物品，因顯與本件轉讓甲基
    安非他命之犯行無涉，應為被告施用毒品等另案犯行之證物
    ，爰不於本案併予諭知沒收，附此敘明。
據上論斷，應依刑事訴訟法第369條第1項前段、第364條、第299
條第1項前段，藥事法第83條第1項，刑法第11條、第51條第5款
、第47條第1項規定，判決如主文。
本案經檢察官劉異海到庭執行職務。
中    華    民    國   100    年    11    月    3     日
                  刑事第八庭審判長法  官  林恆吉
                                  法  官  劉嶽承
                                  法  官  王偉光
以上正本證明與原本無異。
如不服本判決，應於收受送達後10日內向本院提出上訴書狀，其
未敘述上訴之理由者並得於提起上訴後10日內向本院補提理由書
（均須按他造當事人之人數附繕本）「切勿逕送上級法院」。
                                  書記官  陳盈璇
中    華    民    國   100    年    11    月    4     日
附錄本案論罪科刑法條全文：
藥事法第83條
明知為偽藥或禁藥，而販賣、供應、調劑、運送、寄藏、牙保、
轉讓或意圖販賣而陳列者，處 7 年以下有期徒刑，得併科新臺
幣 5 百萬元以下罰金。
犯前項之罪，因而致人於死者，處 7 年以上有期徒刑，致重傷
者，處 3 年以上 12 年以下有期徒刑。
因過失犯第 1 項之罪者，處 2 年以下有期徒刑、拘役或科新臺
幣 30 萬元以下罰金。
第 1 項之未遂犯罰之。